【裁判字號】    97,抗,425
【裁判日期】    970605
【裁判案由】    公示送達
【裁判全文】
臺灣臺北地方法院民事裁定              97年度抗字第425號
抗  告  人  林同棪工程顧問股份有限公司
法定代理人  甲○
相  對  人  森海國際工程顧問股份有限公司
法定代理人  乙○○
上列抗告人因對相對人聲請公示送達事件，對於民國97年3月27
日本院97年度聲字第1205號裁定提起抗告，本院裁定如下：
    主  文
抗告駁回。
抗告費用新台幣壹仟元由抗告人負擔。
    理  由
一、按表意人非因自己之過失不知相對人居所者，得依民事訴訟
    法公示送達之規定，以公示送達為意思表示之通知，民法第
    97條定有明文。次按「對於無訴訟能力之公司法人為送達者
    ，應向當事人本人或其法定代理人之住居所、事務所或營業
    所行之，此觀民事訴訟法第127條第1項及第136條規定自明
    。最高法院93年度台上字第948號判決要旨可資參照。是法
    人之代表人，在民法上固非所謂法定代理人，在民事訴訟法
    上，則視作法定代理人，適用關於法定代理之規定，司法院
    著有34年院解字第2936號解釋；再參照民事訴訟法第127條
    之立法理由謂「當事人如為法人，則訴訟上攻擊或防禦之法
    ，皆非彼所能自籌，若仍向法人送達，亦非保護其利益之道
    ，故特設本條，明示對於法人有所送達，應向其代表機關為
    之」，可見對公司之送達應以其法定代理人為應受送達之人
    。
二、抗告人於原審聲請及本院抗告意旨略以：抗告人委託相對人
    辦理台北都會區大眾捷運系統新莊線DK195設計標03、04 車
    站建築規劃、細部設計工作及DK195標公共藝術策劃工作，
    相對人無故不履約，經抗告人以存證信函為終止契約之意思
    表示，但因相對人遷址不明，致該函遭退回。又抗告人與相
    對人僅有業務往來，實不可能知悉其法定代理人之住所，而
    抗告人已依民事訴訟法第136條第3項，將對相對人之法定代
    理人之送達，以向相對人事務所行之，經郵務機關以遷徙新
    址不明退回，為此聲請裁定准為公示送達，詎原審竟予駁回
    ，自有未當。為此提起抗告，求予變更原裁定云云。
三、原裁定則以：依抗告人所提出之掛號郵件信封，固送達相對
    人之公司所在地，經郵務機關以遷移新址不明退回，然抗告
    人並未向相對人之法定代理人之住所送達，尚難謂非因自己
    之過失不知相對人居所，與聲請公示送達之要件不符，其聲
    請為無理由，不能准許，應予駁回。
四、查抗告人主張之事實，業據提出系爭郵局存證信函及其回執
    、相對人公司登記資料查詢等件影本為證，堪信為真實。惟
    抗告人對相對人之法定代理人乙○○送達之地址為「台北市
    ○○路○段136號4樓」，有存證信函信封在卷可佐，而乙○
    ○戶籍地址為「高雄縣鳳山市○○街151巷2號13樓」，有戶
    籍謄本在卷可憑，足見抗告人未向相對人之法定代理人乙○
    ○住所為送達，依前揭說明，自難認相對人森海國際工程顧
    問股份有限公司之居所不明，而有無法送達之情形。
五、據上論結，抗告人聲請將系爭存證信函對相對人為公示送達
    ，與民法第97條規定不合，不應准許。原裁定駁回抗告人之
    聲請，核無違誤。抗告意旨指摘原裁定不當，求予廢棄改判
    ，為無理由，應予駁回，爰裁定如主文。
中    華    民    國    97    年    6     月    5    日
                  民事第五庭審判長  法  官  薛中興
                                    法  官  吳佳薇
                                    法  官  林妙黛
以上正本係照原本作成。
本裁定不得抗告。
中    華    民    國    97    年    6     月    5    日
                                    書記官  陳怡君


司法院資訊處製作；財團法人民間司法改革基金會備份。
